臺灣臺南地方法院交通事件裁定　　　　 93年度交聲字第238號
移送機關　　交通部公路總局嘉義區監理所麻豆監理站
受處分人
即異議人　　甲○○
上列受處分人因違反道路交通管理處罰條例案件，對於交通部公
路總局嘉義區監理所麻豆監理站93年4月27日所為如附表所示之
3裁決處分（處分案號分別為：麻監裁罰字第裁00-000000號、麻
監裁罰字第裁75-M00000000號及麻監裁罰字第裁75-M00000000號
）聲明異議，本院裁定如下：
    主  文
如附表所示編號二及編號三之原處分均撤銷。
甲○○均不罰。
其餘異議駁回。
    理  由
一、原處分意旨略以：受處分人即異議人甲○○所有之車牌號碼
    MVC-281號重型機車，經李政龍所駕駛並分別於如附表編號
    一、編號二及編號三所示之時、地，遭執行勤務之警員攔查
    發現各有如附表所示之違規事實，乃分別予以製單舉發。後
    來原處分機關即交通部公路總局嘉義區監理所麻豆監理站經
    個別查證結果，亦以前述各違規事實均屬明確，且因異議人
    為該機車之所有人，而分別依照道路交通管理處罰條例第14
    條第2款、第16條第1項第2款；第12條第1項第7款、第2項，
    以及第12條第1項第7款、第2項、第14條第2款等規定，各裁
    處汽車所有人即異議人罰鍰共計新臺幣1萬7千5百元，並牌
    照吊銷等語。
二、聲明異議意旨則略以：受處分人即異議人甲○○雖不否認其
    所有之車牌號碼MVC-281號重型機車，有經友人李政龍駕駛
    並於如附表所示之各項時、地，分別為警攔檢發現有如附表
    所示等違規行為之事實。然異議人所有之上開重型機車，自
    87年間借予李政龍後，李政龍即意圖為自己不法之所有，不
    顧異議人曾多次向其追討並要求返還該車，而在未有異議人
    允許之情況下，繼續占有並使用該機車，故異議人自87年間
    起即已喪失對該重型機車之使用、管理權限。從而，異議人
    所有之上開重型機車係因他人非法占有並駕駛，以致分別有
    如附表所示等違規事實，顯見上開各項違規情事，應均不可
    歸責於異議人，故異議人不服前述各項裁處，乃提起本件異
    議。
三、按汽車行駛有行車執照未隨車攜帶情形者，處汽車所有人新
    臺幣3百元以上6百元以下罰鍰，並責令改正、補換牌照或禁
    止其行駛；汽車有其他設備擅自增、減、變更原有規格致影
    響行車安全情形者，處汽車所有人新臺幣9百元以上1千8百
    元以下罰鍰，道路交通管理處罰條例第14條第2款及第16條
    第1項第2款分別定有明文。
四、經查：
    （一）本件受處分人即異議人甲○○並不否認其所有之車牌
          號碼MVC-281號普通重型機車，有經友人李政龍駕駛
          並於如附表所列各項之時、地，為警攔查發現有如附
          表所列之各項違規行為後，當場予以製單舉發等事實
          ，且有前臺灣省公路警察大隊公警大字（84）第No.6
          82147號、臺南縣警察局南縣警交字第M00000000號、
          第M00000000號舉發違反道路交通管理事件通知單各1
          份在卷足憑。此外，前述違規事實之實際駕駛人李政
          龍亦於因不法使用上開機車所涉之侵占刑事案件審理
          時，就上開各項違規事實供認屬實等情，除據本院調
          取本院93年度簡字第2308號刑事簡易第一審案件卷宗
          核閱無誤外，並有該案之93年10月20日訊問筆錄影本
          1份附卷可參。因之，異議人所有之上開重型機車，
          於如附表所示之各項時、地，確有經李政龍所駕駛而
          分別有「擅自增、減、變更原規格設備，或損壞不予
          修復者」及「行車執照未隨車攜帶」、「領有號牌而
          未懸掛」、「行車執照未隨車攜帶」及「領有號牌而
          未懸掛」等違規行為，應均可認定。
    （二）其次，上開違規事實之實際駕駛人李政龍與受處分人
          即異議人甲○○間，原為男女朋友關係，李政龍於87
          年初向異議人借得上開車牌號碼MVC-281號重型機車
          使用時，雙方並未約定何時返還該機車，直至91年初
          兩人因故分手，李政龍即萌為自己不法所有之意圖，
          而侵占上開機車，且經異議人多次催討，仍拒絕返還
          該機車，後經異議人具狀提出侵占告訴，而台灣台南
          地方法院檢察署檢察官偵查後，亦對於李政龍之侵占
          罪嫌予以提起公訴，且經本院以93年度簡字第2308號
          刑事簡易判決，判處有期徒刑2月，如易科罰金，以3
          百元折算1日確定在案等情，除經本院調閱前述刑事
          簡易訴訟程序第一審卷宗全卷查明屬實外，並有該案
          刑事簡易判決書1份存卷可佐。因此，李政龍係於與
          異議人分手後（即91年間），始意圖為自己不法之所
          有，而侵占異議人所有之上開重型機車，致使異議人
          喪失對該機車之管理、使用權限。故異議人上開所辯
          ：其所有之上開重型機車，於遭李政龍侵占後，其即
          喪失對該車之使用、管理之權限，故李政龍侵占後之
          交通違規行為，應非可歸責於異議人等語，經核尚屬
          有理，而可採信。
    （三）然而，受處分人即異議人甲○○與李政龍係於91年初
          時結束男女朋友關係，且如前述，李政龍亦係於分手
          後，始意圖為自己不法之所有，而侵占異議人所有之
          上開重型機車，故異議人於91年初之前，雖已將該機
          車借予李政龍使用，然其對於對上開重型機車之管理
          、使用權限，則並未受到影響。因此，異議人就李政
          龍於91年初前之違規行為，尚難僅因曾將該車出借予
          李政龍使用，即可執此而圖免其汽車所有人之相關違
          規責任，故異議人對於如附表編號一所示之違規事實
          ，經核仍應負起汽車所有人之相關違規責任。
    （四）此外，道路交通管理處罰條例關於車輛所有人之處罰
          ，如應歸責於車輛駕駛人者，處罰車輛駕駛人，道路
          交通管理處罰條例第85條第1項第2款定有明文。查本
          件受處分人即異議人甲○○所有之上開重型機車，於
          91年初即遭李政龍侵占而使用之情事既可認定，則李
          政龍於91年初後繼續駕駛該機車而違反道路交通管理
          處罰條例之違規行為，即難認係可歸責於該機車所有
          人即異議人之事由所致。從而，原處分機關尚難貿然
          對於異議人加以裁罰，而應以該機車之實際駕駛人李
          政龍為相關違規行為之處罰對象，始屬適當。
五、綜上所述，受處分人即異議人甲○○所有之上開普通重型機
    車，於如附表所列編號二、三之時間，既均因該重型機車已
    遭實際駕駛人李政龍不法侵占使用中，致使異議人無從行使
    汽車所有人之管理、監督責任，故該駕駛人雖有違反道路交
    通管理處罰條例之行為，但因該違規行為尚難歸責於汽車所
    有人即異議人，故原處分機關即交通部公路總局嘉義區監理
    所麻豆監理站，未經查明即就該2部分之違規事實，貿然對
    於異議人加以裁罰，於法尚非適當，而異議人就此2部分之
    異議內容，經核亦確有理由，故應由本院裁定將該2部分之
    原處分均予撤銷，並另為異議人均不罰之諭知，以資適法。
    至於前述2違規事實，裁罰主管機關是否應對於實際駕駛人
    李政龍分別予以裁處，則應由該管監理機關查明後另為適當
    之處置。此外，異議人所有之前述機車，於如附表所示編號
    一所示之時、地，經人駕駛而有未裝設後照鏡及行車執照未
    隨身攜帶等違規情事不僅均可認定，而且該項違規事實發生
    時，上開機車復係在異議人借予他人使用當中，故原處分機
    關據此並引用道路交通管理處罰條例第16條第1項第2款及第
    14條第2款等規定，裁處該機車之所有人即異議人罰鍰共計
    新臺幣2千4百元，於法即無違誤，且異議人就此部分之異議
    內容，經核亦無理由，故本件其餘異議部分仍應予以駁回。
    至於異議人受到上開違規處罰後，是否得以向實際駕駛人李
    政龍請求相關損害賠償，則係異議人與李政龍間之民事法律
    問題，附此敘明。
六、據上論斷，應依道路交通案件處理辦法第19條、第20條前段
    ，裁定如主文。
中    華    民    國      94    年    5    月   19    日
                         交通法庭  法  官    陳  志  成
上正本證明與原本無異。
如不服本裁定應於送達後5日內向本院提出抗告狀。
                                   書記官    黃  瓊  蘭
中    華    民    國      94    年    5    月   19    日
附表：
┌──┬─────┬─────┬─────┬─────┬─────┐
│編號│原處分之裁│違規事實  │ 原處分所 │違規時間（│原處分之處│
│    │決書案號及│          │ 依據之舉 │ 民國）及 │罰內容（新│
│    │裁決日期（│          │ 發違反道 │違規地點  │臺幣）    │
│    │民國）    │          │ 路交通管 │          │          │
│    │          │          │ 理事件通 │          │          │
│    │          │          │ 知書案號 │          │          │
├──┼─────┼─────┼─────┼─────┼─────┤
│一  │麻監裁罰字│1.擅自增、│台灣省公路│87年2月27 │罰鍰共計2 │
│    │第裁75-682│  減、變更│警察大隊公│日上午8點5│千4百元。 │
│    │147號。   │  原規格設│警大字（84│分；省道台│          │
│    │93年4月27 │  備，或損│）第No.682│1線公路鹽 │          │
│    │日。      │  壞不予修│147號。   │行路段。  │          │
│    │          │  復者。  │          │          │          │
│    │          │2.行車執照│          │          │          │
│    │          │  未隨車攜│          │          │          │
│    │          │  帶。    │          │          │          │
├──┼─────┼─────┼─────┼─────┼─────┤
│二  │麻監裁罰字│1.領有號牌│臺南縣警察│91年4月22 │罰鍰5千8百│
│    │第裁75-M01│  而未懸掛│局南縣警交│日晚間9點 │元。並牌照│
│    │215240號。│  。      │字第M01215│55分；臺南│吊銷。    │
│    │93年4月27 │          │240號。   │縣永康市中│          │
│    │日。      │          │          │山北路段。│          │
├──┼─────┼─────┼─────┼─────┼─────┤
│三  │麻監裁罰字│1.行車執照│臺南縣警察│92年5月18 │罰鍰共計9 │
│    │第裁75-M01│  未隨車攜│局南縣警交│日下午2點5│千3百元。 │
│    │305913號。│  帶。    │字第M01305│6分；臺南 │          │
│    │93年4月27 │2.領有號牌│913號。   │縣178號縣 │          │
│    │日。      │  而未懸掛│          │道28公里處│          │
│    │          │  。      │          │。        │          │
└──┴─────┴─────┴─────┴─────┴─────┘
